【裁判字號】    90,交易,227
【裁判日期】    900928
【裁判案由】    過失傷害
【裁判全文】
臺灣雲林地方法院刑事判決                          九十年度交易字第二二七號
    公  訴  人  臺灣雲林地方法院檢察署檢察官
    被      告  丙○○
右列被告因過失傷害案件，經檢察官提起公訴（九十年度偵字第三三四三號），本院
判決如左：
    主  文
丙○○因過失傷害人，處拘役伍拾日，如易科罰金，以參佰元折算壹日。
    事  實
一、丙○○於民國八十九年十月二十三日凌晨一時許，駕駛車號Ｙ七─五九七七號自
    小客車，沿雲林縣虎尾鎮○○路由土庫往虎尾（即東往西）方向行駛，行經林森
    路與文化路之交岔路口時，原應注意車前狀況，並隨時採取必要之安全措施；行
    車速度應依標誌之規定，無標誌者，在市區道路時速不得超過四十公里；且汽車
    行駛至交岔路口，其行進應遵守燈光號誌之指示，於行經閃光黃燈之交岔路口時
    ，閃光黃燈表示「警告」，車輛應減速接近，注意安全，小心通過，而依當時天
    候為晴天、夜間有照明、路面乾燥、無缺陷、無障礙物、視距良好、號誌均正常
    動作等客觀環境判斷，亦無不能注意之情事。詎丙○○竟疏未注意車前狀況，亦
    疏未減速慢行，仍貿然以時速約四十至五十公里超速行駛，適有乙○○騎乘車號
    ＵＴＥ－二七○號輕型機車，對向沿林森路由虎尾往土庫方向駛來，亦疏未注意
    車前狀況，且左轉彎時，應距交岔路口三十公尺前顯示方向燈、轉彎車應讓直行
    車先行之規定，竟以四十至五十公里以上之速度超速行駛並貿然左轉該交岔路口
    ，丙○○見狀已不及煞閃，致其車輛左前方在該交岔路口中央處撞及乙○○騎乘
    之機車，造成乙○○受有右側股骨骨折、閉鎖性頭部外傷併腦水腫、左側顏面撕
    裂傷等傷害。丙○○於肇事後向接獲報案前來現場處理之雲林縣警察局虎尾分局
    虎尾派出所警員甲○○自首而接受裁判。
二、案經丙○○自首暨被害人乙○○訴由雲林縣警察局虎尾分局報告臺灣雲林地方法
    院檢察署檢察官偵查起訴。
    理  由
一、訊據被告丙○○對於右揭時、地駕駛自小客車，疏未注意減速慢行，而在交岔路
    口中央處撞及告訴人乙○○所騎乘之機車，致告訴人受有上開傷害等情坦白承認
    ，核與告訴人乙○○指訴之情節相符。被告於本院雖辯稱：是告訴人突然左轉，
    我煞車不及始肇致本件車禍云云。然查，被告在警卷所附之現場相片上所示之天
    橋即已察覺告訴人之機車騎乘在機車道上，然不知告訴人何時切入路中心一節，
    業據被告於本院自承在卷，益徵被告未注意車前告訴人機車之行車狀態甚明。又
    按汽車行駛時，駕駛人應注意車前狀況，並隨時採取必要之安全措施；行車速度
    ，依標誌之規定，無標誌者，在市區道路時速不得超過四十公里；汽車行駛至交
    岔路口，其行進應遵守燈光號誌之指示，而行經閃光黃燈交岔路口時，閃光黃燈
    表示「警告」，車輛應減速接近，注意安全，小心通過，道路交通安全規則第九
    十四條第三項、第九十三條第一項第一款及道路交通標誌標線號誌設置規則第二
    百十一條第一項第一款分別定有明文；被告駕駛汽車本應注意上述道路交通安全
    規定，且依當時為晴天、夜間有照明、路面乾燥、無缺陷、無障礙物、視距良好
    及號誌正常動作之情形，亦有道路交通事故調查報告表一紙在卷足憑，並無不能
    注意之情形，本件被告能注意，卻疏未注意車前狀況及減速慢行，因而肇致本件
    車禍，自應負過失之責任。雖告訴人乙○○騎乘機車，行經上開肇事地點，因疏
    未注意車前狀況、減速慢行及其為轉彎車應暫停讓直行車之被告車輛先行之規定
    ，且轉彎時又未顯示方向燈（告訴人已於警訊坦承在卷），對本件事故之發生亦
    有過失，惟此仍無從解免被告過失之責。又被害人乙○○所受之傷害確係因本件
    車禍造成，則被告上開過失行為與被害人黃麗敏之受傷結果間，顯然具有相當因
    果關係。此外，復有現場照片六幀在卷可資佐證。本件事證明確，被告之過失傷
    害犯行，洵堪認定。
二、核被告所為，係犯刑法第二百八十四條第一項前段之過失傷害罪。又被告於肇事
    後即向警方報案接受偵訊並坦承肇事，業經證人即承辦警員甲○○結證在卷，被
    告對於未經發覺之犯罪自首而接受裁判，應依刑法第六十二條前段自首之規定，
    減輕其刑。爰審酌被告無不良前科，有臺灣高等法院被告全國前案紀錄表在卷可
    按，素行良好，犯後坦承犯行，態度良好，因告訴人要求一百萬元之賠償金額致
    無法和告訴人達成和解，告訴人對本件肇事亦有過失等一切情狀，量處如主文所
    示之刑。末按刑法第四十一條：「犯最重本刑為三年以下有期徒刑以下之刑之罪
    ，而受六月以下有期徒刑或拘役之宣告，因身體、教育、職業或家庭之關係，執
    行顯有困難者，得以一元以上三元以下折算一日，易科罰金」，已於九十年一月
    十日經總統公布修正為第四十一條第一項：「犯最重本刑為五年以下有期徒刑以
    下之刑之罪，而受六個月以下有期徒刑或拘役之宣告，因身體、教育、職業、家
    庭之關係或其他正當事由，執行顯有困難者，得以一元以上三元以下折算一日，
    易科罰金」，同年月十二日生效。本件被告犯罪日期在前述法律修正前，犯罪後
    法律已有變更，然比較新舊法，本件均得易科罰金，依刑法第二條第一項前段之
    規定，應適用裁判時之新法即修正後之刑法第四十一條第一項規定，諭知易科罰
    金之折算標準，以資懲儆，併此敘明。
據上論斷，應依刑事訴訟法第二百九十九條第一項前段，刑法第二條第一項前段、第
二百八十四條第一項前段、第六十二條前段、第四十一條第一項前段，罰金罰鍰提高
標準條例第一條前段、第二條，判決如主文。
本案經檢察官黃裕峰到庭執行職務。
中      華      民      國      九十      年      九    月    二十八    日
                                        臺灣雲林地方法院刑事第二庭
                                            法  官  趙  思  芸
右正本證明與原本無異。
如不服本判決，應於判決送達後十日內向本院提出上訴狀( 應附繕本 )。
                                            書記官  王  淑  美
中      華      民      國      九十      年      九    月    二十八    日
中華民國刑法第二百八十四條
 (過失傷害罪)
因過失傷害人者，處六月以下有期徒刑、拘役或五百元以下罰金，致重傷者，處一年
以下有期徒刑、拘役或五百元以下罰金。
從事業務之人，因業務上之過失傷害人者，處一年以下有期徒刑、拘役或一千元以下
罰金，致重傷者，處三年以下有期徒刑、拘役或二千元以下罰金。


司法院資訊處製作；財團法人民間司法改革基金會備份。
